臺灣臺中地方法院刑事判決　
109年度訴字第1028號
公  訴  人  臺灣臺中地方檢察署檢察官
被      告  何金昌


上列被告因毒品危害防制條例案件，經檢察官提起公訴（109年
度毒偵字第1000號），本院判決如下：
    主    文
甲○○施用第一級毒品，免刑。
    犯罪事實
一、甲○○曾因施用毒品案件，經臺灣南投地方法院裁定送觀察、
    勒戒後，認無繼續施用毒品之傾向，於民國92年12月26日觀
    察、勒戒執行完畢釋放，並由臺灣南投地方檢察署檢察官，
    於92年12月30日以92年度毒偵緝字第135號為不起訴處分確
    定；其並於前開觀察、勒戒執行完畢釋放後5年內，復因施
    用毒品案件，於94年12月19日經本院以94年度訴字第3221號
    判決分別處有期徒刑9月、4月應執行有期徒刑11月確定。詎
    仍基於施用第一級毒品海洛因之犯意，於109年1月12日晚上
    8時許，在南投縣國姓鄉中興路郵局附近某處，以將海洛因
    摻入香煙，再點火吸食之方式，施用第一級毒品海洛因1次
    。嗣經警於109年1月13日下午1時50分經其同意後採尿送驗
    ，結果呈嗎啡陽性反應，而查獲上情。
二、案經臺中市政府警察局第四分局報請臺灣臺中地方檢察署檢
    察官偵查起訴。
    理    由
一、證據能力部分：
　　查本案以下採為判決基礎之證據，其性質屬被告以外之人於
    審判外之陳述而屬傳聞證據者，檢察官、被告甲○○（下稱被
    告）於本院準備期日時表示同意有證據能力（見本院卷第41
    頁），且檢察官、被告就該等審判外之陳述，均未於言詞辯
    論終結前爭執其證據能力或聲明異議，本院審酌上開傳聞證
    據作成時之情況，核無違法取證及證明力明顯過低之瑕疵，
    為證明犯罪事實所必要，亦認為以之作為證據為適當，依刑
    事訴訟法第159條之5之規定，應認該等證據均具有證據能力
    。
二、認定犯罪事實所憑之證據及理由：
　　上揭犯罪事實，業據被告於警詢、檢察事務官詢問及本院審
    理時均坦承不諱，且其於109年1月13日經警採集尿液，送檢
    驗結果，確呈嗎啡陽性反應，此有臺中市政府警察局第四分
    局勘察採證同意書、委託鑑驗尿液代號與真實姓名對照表、
    正修科技大學超微量研究科技中心109年2月25日報告編號：
    R00-0000-000號尿液檢驗報告（見警卷第13-17頁）各1件附
    卷可稽，足徵被告自白核與事實相符，堪以採信。
三、論罪科刑：
  ㈠查海洛因係毒品危害防制條例第2條第2項第1款所明定列管之
    第一級毒品，不得非法持有、施用；是核被告所為，係犯毒
    品危害防制條例第10條第1項之施用第一級毒品罪；被告為
    施用而持有海洛因之低度行為，為其施用之高度行為所吸收
    ，不另論罪。
  ㈡查被告行為後，毒品危害防制條例第20條、第23條業經總統
    於109年1月15日以華總一義字第10900004091號令修正公布
    ，並自109年7月15日施行。依修正後毒品危害防制條例第35
    條之1第2款規定：「本條例中華民國一百零八年十二月十七
    日修正之條文施行前犯第十條之罪之案件，於修正施行後，
    依下列規定處理：二、審判中之案件，由法院或少年法院（
    地方法院少年法庭）依修正後規定處理；依修正後規定應為
    不起訴處分或不付審理之裁定者，法院或少年法院（地方法
    院少年法庭）應為免刑之判決或不付審理之裁定。」又犯第
    十條之罪者，檢察官應聲請法院裁定，或少年法院（地方法
    院少年法庭）應先裁定，令被告或少年入勒戒處所觀察、勒
    戒，其期間不得逾二月。觀察、勒戒後，檢察官或少年法院
    （地方法院少年法庭）依據勒戒處所之陳報，認受觀察、勒
    戒人無繼續施用毒品傾向者，應即釋放，並為不起訴之處分
    或不付審理之裁定；認受觀察、勒戒人有繼續施用毒品傾向
    者，檢察官應聲請法院裁定或由少年法院（地方法院少年法
    庭）裁定令入戒治處所強制戒治，其期間為六個月以上，至
    無繼續強制戒治之必要為止。但最長不得逾一年。依前項規
    定為觀察、勒戒或強制戒治執行完畢釋放後，三年後再犯第
    十條之罪者，適用前二項之規定。毒品危害防制條例第20條
    第1至3項分別定有明文。上開所謂「3年後再犯」，依據最
    高法院最近統一見解之判決意旨認犯施用第一、二級毒品罪
    之被告，倘其施用毒品犯行，前未曾受觀察、勒戒或強制戒
    治執行完畢釋放或距最近1次觀察、勒戒或強制戒治執行完
    畢釋放後已逾3年，均不得逕行起訴，亦不因其間有無犯第1
    0條之罪經起訴、判刑或執行而受影響。
  ㈢查被告雖曾因施用毒品案件，經臺灣南投地方法院裁定送觀
    察、勒戒後，認無繼續施用毒品之傾向，於92年12月26日觀
    察、勒戒執行完畢釋放，並由臺灣南投地方檢察署檢察官，
    於92年12月30日以92年度毒偵緝字第135號為不起訴處分確
    定；其並於前開觀察、勒戒執行完畢釋放後3年內，曾再因
    施用毒品案件，於94年12月19日經本院以94年度訴字第3221
    號判決分別處有期徒刑9月、4月應執行有期徒刑11月確定。
    惟計算其自前次觀察、勒戒於92年12月26日執行完畢釋放後
    ，迄本次為施用第一級毒品行為之109年1月12日止，均未曾
    再因施用毒品案件經裁定送觀察、勒戒或強制戒治執行，有
    臺灣高等法院被告前案紀錄表在卷可稽，依前揭說明，被告
    本案於109年1月12日再犯（3犯）施用第一級毒品犯行，距
    最近1次犯該罪經依毒品危害防制條例第20條第1項、第2項
    規定裁定觀察、勒戒或強制戒治執行完畢釋放後，已逾3年
    ，自應再令觀察、勒戒，而不得逕予追訴、處罰；並經本院
    依職權於109年9月2日以109年度訴字第1028號裁定令被告應
    入勒戒處所觀察、勒戒，其期間不得逾2月。
　㈣被告經移送檢察官執行觀察、勒戒，由檢察官於109年12月14
    日將被告送法務部○○○○○○○○附設勒戒處所觀察、勒戒後，認
    被告有繼續施用毒品之傾向，再經本院於110年1月25日以10
    9年度訴字第1028號裁定令被告入戒治處所強制戒治，其期
    間為6個月以上，至無繼續強制戒治之必要為止，但最長不
    得逾1年。被告嗣經送強制戒治後，因法務部於110年3月26
    日修正公布施行「有無繼續施用毒品傾向評估標準紀錄表」
    及「有無繼續施用毒品傾向評估標準評分說明手冊」（下稱
    評估標準）， 檢察官以修正後評估標準計算被告受觀察、
    勒戒時之有無繼續施用毒品傾向之評估分數應為37分，未達
    60分，則其自觀察、勒戒處分轉至強制戒治處分之評估基礎
    已有不同。且被告入戒治所執行強制戒治後，在所生活規律
    ，持續參與課程，表現穩定，經戒治所綜合評估後，認無繼
    續執行強制戒治之必要等為由，並檢具法務部○○○○○○○○110
    年5月5日中戒所輔字第11011001610號函及所附臺中戒治所
    受戒治人調適期處遇成績評估表等，聲請免予繼續執行強制
    戒治後，由本院於110年5月18日以110年度聲字第1954號裁
    定被告所受強制戒治處分，免予繼續執行，亦有本院前揭裁
    定等在卷可稽，應認被告已經強制戒治執行完畢釋放。　
　㈤按依第二十條第二項強制戒治期滿，應即釋放，由檢察官為
    不起訴之處分，毒品危害防制條例第23條第1項定有明文。
    本案被告經送強制戒治後，已經本院裁定免予繼續執行強制
    戒治，應認被告已經強制戒治執行完畢釋放，已如前所述，
    依前揭規定原應由檢察官為不起訴處分；惟本案係修正毒品
    危害防制條例於109年7月15日施行前即已繫屬本院，自應由
    本院依修正後毒品危害防制條例第35條之1第2款規定，就被
    告所犯施用第一級毒品罪，為免刑之判決。
據上論斷，應依刑事訴訟法第299條第1 項但書，毒品危害防制
條例第35條之1第2款、第10條第1項，判決如主文。
本案經檢察官丙○○提起公訴，檢察官乙○○到庭執行職務。
中　　華　　民　　國　　111 　年　　5 　　月　　6 　　日
            刑事第二十二庭審判長法　官  林源森 
                                法　官  王靖茹
                                法　官  林忠澤
以上正本證明與原本無異。
如不服本判決應於收受判決後20日內向本院提出上訴書狀，並應
敘述具體理由；其未敘述上訴理由者，應於上訴期間屆滿後20日
內向本院補提理由書（均須按他造當事人之人數附繕本）「切勿
逕送上級法院」。
                                書記官  陳錫威
中　　華　　民　　國　　111 　年　　5 　　月　　6 　　日
附錄論罪科刑法條全文：
毒品危害防制條例第10條
施用第一級毒品者，處6月以上5年以下有期徒刑。
施用第二級毒品者，處3 以下有期徒刑。